【裁判字號】    90,簡,13
【裁判日期】    901031
【裁判案由】    拆屋還地
【裁判全文】
臺灣臺中地方法院民事判決  九十年度簡字第一三號
    原      告  丙○○
    被      告  乙○○
                甲○○
右當事人間拆屋還地事件，本院判決如左：
    主    文
被告應將坐落台中縣后里鄉○○○段四九０之二地號，如附圖所示Ａ─Ｂ─Ｃ─Ｄ連
接區域面積壹拾貳點捌柒平方公尺之本國式平房，Ｅ─Ｆ─Ｌ─Ｍ連接區域面積壹點
肆玖平方公尺之水塔鐵架拆除，將土地交還原告。
訴訟費用由被告負擔。
本判決於原告以新台幣肆萬柒仟捌佰元供擔保後，得假執行，但被告如於假執行程序
實施前，以新台幣壹拾肆萬參仟陸佰元為原告預供擔保，得免為假執行。
    事    實
甲、原告方面：
  一、聲明：求為判決如主文第一項所示，並聲請宣告假執行。
  二、陳述：坐落台中縣后里鄉○○○段四九０之二地號土地（下稱系爭土地），為
      原告所有，詎被告之房屋及水塔鐵架占用原告所有之系爭土地，如附圖所示Ａ
      ─Ｂ─Ｃ─Ｄ連接區域面積一十二點八七平方公尺、Ｅ─Ｆ─Ｌ─Ｍ連接區域
      面積一點四九平方公尺，為無權占有，爰依民法第七百六十七條之規定，提起
      本訴請求被告拆除上述建物，並返還土地予原告。
  三、證據：提出土地登記簿謄本影本一份、建物登記簿謄本影本一份、台中縣豐原
      地政事務所土地複丈成果圖影本一份為証，並聲請勘驗現場及囑託內政部土地
      測量局測量。
乙、被告方面：
  一、聲明：求為判決駁回原告之訴，如受不利之判決，願預供擔保請免為假執行。
  二、陳述：
  （一）系爭原告所有之四九０之二地號土地，與被告共有同地段四八九地號土地相
        鄰，被告於民國（下同）八十八年十二月自被繼承人即被告之父張籐繼承上
        開土地時，該土地上已建有磚造平房，平房之位置位於被告所有之上開土地
        上，並無占用原告所有之系爭土地。
  （二）原告於八十九年購得系爭土地時，曾聲請台中縣豐地政事務所測量土地，其
        時測量結果，被告所有之上開平房建物並未占用原告土地，原告復又申請鑑
        界，該次測量結果則認被告所有之上開平房建物有占用原告之土地。該二次
        測量結果何以不同？實因第一次測量時，地政人員係根據地籍圖為測量，並
        無其他因素考量，結果自與現地狀況相符，即被告所有之平房，並未占用原
        告之土地；而第二次測量係原告以原告與被告之父張籐於八十二年間就張籐
        所有同段第四八九地號土地與原告所有同段第四八九之五地號土地之訴訟結
        果影響測量結果所致。
  （三）被告之父張籐與原告間拆屋還地之訴訟，被告之父經敗訴判決確定，但依該
        判決所認定之現場界址，被告所繼承之第四八九地號之土地位置將往北位移
        數公尺，其結果亦導致所有鄰地均產生位移，惟四八九地號土地之四週鄰地
        均已建有房屋，該等房屋大多為合法建物，其建築時必已經過鑑界程序，而
        該等建物亦均與現狀相符，並無相互佔用之情事。如鄰地四八九之二建有合
        法房屋（門牌號碼：后里鄉○○路四十六號，訴外人張其福所有），其房屋
        申請建築時地界線與月湖路邊界相銜，但因上開八十二年判決影響，致訴外
        人張其福所有四八九之二土地於八十九年八月二十五日測量時竟發現土地界
        址位於月湖路中央。惟張其福所有房屋隔月湖路之正對面訴外人顏三興所有
        房屋（門牌號碼：后里鄉○○路五十三號），其應坐落於同地段四六四之一
        土地上，申請建築房屋時土地之邊界亦與道路邊界相銜接，若依張其福八月
        二十五日測量之結果顏三興之房屋將坐落於道路用地上，此與現狀不符。又
        被告所有四八九地號土地東北側訴外人吳鐵輝所有房屋（門牌號碼：后里鄉
        ○○路四十八巷六號）坐落於同地段四八八之五地號土地上，其建築時房屋
        之南緣距地界為四九六公分，若依該次判決所據之測量結果房屋邊緣距地界
        僅兩米餘。上開訴外人之房屋均係合法房屋，且建築前均經測量，若依該次
        判決所據之測量結果均有數公尺之誤差，可見原告據之測量結果實有可議。
  三、証據：提出房屋建築設計圖影本乙份、房屋建築設計圖影本二為証。
    理    由
一、本件原告起訴主張：坐落台中縣后里鄉○○○段四九０之二地號土地（下稱系爭
    土地）為原告所有，詎被告之房屋及水塔鐵架占用原告所有之系爭土地，如附圖
    所示Ａ─Ｂ─Ｃ─Ｄ連接區域面積一十二點八七平方公尺、Ｅ─Ｆ─Ｌ─Ｍ連接
    區域面積一點四九平方公尺，為無權占有，爰依民法第七百六十七條之規定，提
    起本訴請求被告拆除上述建物，並返還土地予原告。
二、被告則以系爭原告所有之四九０之二地號土地，與被告共有同地段四八九地號土
    地相鄰，被告於八十八年十二月自被繼承人即被告之父張籐繼承上開土地時，該
    土地上已建有磚造平房，平房之位置位於被告所有之上開土地上，並無占用原告
    所有之系爭土地。原告於八十九年購得系爭土地時，曾聲請台中縣豐原地政事務
    所測量土地，其時測量結果，被告所有之上開平房建物並未占用原告土地，原告
    復又申請鑑界，該次測量結果則認被告所有之上開平房建物有占用原告之土地，
    公務機關二次之測量竟有如此之分歧，被告實難接受云云置辯。
三、經查系爭坐落台中縣后里鄉○○○段四九０之二地號土地，為原告所有，被告所
    有之房屋及水塔鐵架，占用系爭土地，如附圖所示Ａ─Ｂ─Ｃ─Ｄ連接區域面積
    一十二點八七平方公尺、Ｅ─Ｆ─Ｌ─Ｍ連接區域面積一點四九平方公尺之事實
    ，已據原告提出土地登記簿謄本為證，並經本院履勘現場及囑託內政部土地測量
    局測量屬實，有勘驗筆錄及內政部土地測量局九十年五月七日九十地測二字第０
    五九一０號函所附鑑定書及鑑定圖在卷可參，堪信真實。被告雖以前揭情詞置辯
    ，然查：被告所有之房屋及水塔鐵架確占用系爭四九０之二地號土地，如附圖所
    示Ａ─Ｂ─Ｃ─Ｄ連接區域面積一十二點八七平方公尺、Ｅ─Ｆ─Ｌ─Ｍ連接區
    域面積一點四九平方公尺之事實，業經本院履勘現場及囑託內政部土地測量局測
    量屬實，已如前述。而內政部土地測量局係以精密電子測距經緯儀在系爭土地周
    圍施測圖根點及測量補助點，經檢核合格後，作為界址測量之基準。以同儀器置
    於圖根點、測量補助點，施測系爭建物及附近各界址點，經輸入電腦，計算其坐
    標，用自動繪圖儀展繪於鑑測原圖上（與地籍圖同比例尺：一千二百分之一），
    然後依據台中縣豐原地政事務所保管之地藉圖謄繪本案有關土地地籍圖線，與前
    項成果對應檢核後測定系爭建物於鑑測原圖上，作成鑑定圖，有鑑定書之說明可
    憑，自以內政部土地測量局之測量較為精確而可採。是被告辯稱並未占用原告所
    有系爭土地云云，顯不足採。
四、被告所有之房屋及水塔鐵架，占用原告所有之四九０之二地號土地，如附圖所示
    Ａ─Ｂ─Ｃ─Ｄ連接區域面積一十二點八七平方公尺、Ｅ─Ｆ─Ｌ─Ｍ連接區域
    面積一點四九平方公尺，而又無正當權源，有如上述；從而，原告本於所有權之
    作用，訴請被告拆房還地，即屬正當，應予准許。
五、兩造陳明願供擔保請准宣告假執行及免為假執行，均核無不合，爰分別酌定擔保
    金額併准許之。
六、兩造其餘攻繫防禦方法及證據資料，與判決基礎不生影響，毋庸再予審酌。
七、據上論結，本件原告之訴為有理由，依民事訴訟法第八十五條第一項、第三百九
    十條第二項、第三百九十二條，判決如主文。
中      華      民      國    九十      年    十    月      三十一  日
                                    臺灣臺中地方法院民事第三庭
~B法      官  涂秀玲
右為正本係照原本作成
如不服本判決，應於判決送達後二十日內，向本院提出上訴狀。
中      華      民      國    九十      年     十     月      三十一  日
~B法院書記官


司法院資訊處製作；財團法人民間司法改革基金會備份。
